臺灣高雄地方法院交通事件裁定       100年度交聲字第1828號
原處分機關  交通部公路總局高雄區監理所
異  議  人  薛永華
上列異議人即受處分人對於交通部公路總局高雄區監理所旗山監
理站於100 年8 月15日所為旗監違字第裁85-BDB022593號裁決書
之處分，聲明異議，本院裁定如下：
    主  文
原處分撤銷。
薛永華不罰。
    理  由
一、原處分意旨略以：異議人即受處分人薛永華於民國（下同）
    100 年6 月2 日14時49分許，騎乘車牌號碼012-KEZ 號重型
    機車（下稱系爭車輛），行經高雄市○○○路與凱旋二路口
    處，因有「不遵守道路交通標線之指示」之違規，經高雄市
    政府警察局交通隊依據採證相片逕行舉發，爰依道路交通管
    理處罰條例第60條第2 項第3 款，裁處受處分人罰鍰新臺幣
    （下同）900 元。
二、聲明異議意旨略以：
    異議人所有之系爭車輛於上開時間被妹妹薛惠萍騎乘外出，
    其為實際駕駛人且係精神分裂患者，注意力較差，非有意違
    規，家屬也無法每次都跟隨外出，為此聲明異議，請求撤銷
    原處分等語。
三、按汽車駕駛人，駕駛汽車有下列情形之一，而本章各條無處
    罰之規定者，處新臺幣九百元以上一千八百元以下罰鍰：三
    、不遵守道路交通標誌、標線、號誌之指示，道路交通管理
    處罰條例第 60 條第 2 項第 3 款定有明文。
四、本院得心證理由
  (一)異議人所有車牌號碼012-KEZ 號重型機車，於100 年6 月2
    日14時49分於高雄市○○○路與凱旋二路口有「不遵守道路
    交通標線之指示」之違規事實，為異議人所不爭執，且有舉
    發照片二張及裁決書一份在卷可稽（見本院卷頁6 、10-11
    ），是此部分事實，堪予認定。
  (二)然依上開道路交通管理處罰條例第60條第2 項第3 款裁罰
    條文之構成要件，其應受裁罰之主體應為車輛之駕駛人，非
    車輛所有人。又「本條例之處罰，受舉發違反道路交通管
    理事件之受處罰人，認為受舉發之違規行為應歸責他人者，
    應於舉發違反道路交通管理事件通知單應到案日期前，檢附
    相關證據及應歸責人相關證明文件，向處罰機關告知應歸責
    人，處罰機關應即另行通知應歸責人到案依法處理，逾期未
    依規定辦理者，依本條例各該違反條款規定處罰」，「依本
    條例規定逕行舉發或同時併處罰其他人之條件，推定受逕行
    舉發人或該其他人有過失」，同條例第85條第1 項、第4 項
    亦有明文規定。上開道路交通管理處罰條例第85條第1 項
    之立法意旨，無非在將行政處罰歸於實際應負責任之人，以
    符公平正義，並使實際應負責之人能知所警惕避免再犯，惟
    因慮及監理及交通違規之處罰係大量而反覆性之行政行為，
    處罰機關礙於人力、時間之短絀，有時難以一一詳究違規者
    為何人，相較之下受處分人時間、人力較為寬裕，且受處分
    人對於實際駕駛者為何人多知之甚詳，相關證據及證明文件
    亦均在受處分人掌握之中，具有資訊上之優勢，若容許受處
    分人僅泛稱係他人駕駛而不提供足資識別之身份，又或稱為
    某某人所為但不提出證據，則處罰機關勢需耗費大量時間勞
    力調查，仍恐一無所獲，此種責任之分配固非合理。但在
    上揭規定既明定逕行舉發違反道路交通管理事件，經汽車所
    有人依通知單之應到案日期前到案，並告知違規駕駛人姓名
    、身分證統一編號及住址者，處罰機關「應即另行通知違規
    駕駛人」到案依法處理，可見立法者已賦予汽車所有人舉證
    告知真正之違規駕駛人，即可改由處罰違規汽車駕駛人，藉
    以平衡汽車所有人可能非違規駕駛人之風險。如汽車所有人
    可得舉證其非駕駛人，且無可歸責事由，則得免其責任。
  (三)本件異議人業已明確表明實際駕駛人之身分，並附有診斷證
    明書予以確定，且依原處分機關所附之舉發照片亦可見駕駛
    人顯為女性，並非異議人，則原處分機關即應依上揭說明，
    通知違規駕駛人到案依法處理，乃原處分機關仍以上開裁決
    對異議人處罰，於法即有未合，應由本院依法撤銷其裁決，
    而為異議人不罰之裁定。至於實際駕駛人所患之疾病是否使
    其喪失行政罰之責任能力，亦應由原處分機關於裁決時一併
    注意及之，附此敘明。
五、綜合以上，依道路交通事件處理辦法第19條，裁定如主文。
中    華    民    國   100    年    8     月    31    日
                      交通法庭  法  官  楊智守
以上正本證明與原本無異。
如不服本裁定，應於送達後5日內，向本院提出抗告狀。
中    華    民    國   100    年    8     月    31    日
                                書記官  蔡毓琦